【裁判字號】    97,易,1856
【裁判日期】    970725
【裁判案由】    妨害自由
【裁判全文】
臺灣臺中地方法院刑事判決              97年度易字第1856號
公  訴  人  臺灣臺中地方法院檢察署檢察官
被      告  甲○○
選任辯護人  曾耀聰律師
上列被告因妨害自由案件，經檢察官提起公訴（97年度偵字第
8015號），本院判決如下：
    主    文
甲○○以加害生命、身體之事，恐嚇他人致生危害於安全，處拘
役參拾日，如易科罰金，以新臺幣壹仟元折算壹日。
    犯罪事實
一、甲○○於民國97年3月3日上午11時18分許，在臺中市○○區
    ○○路471巷17號之丙○○住處旁之巷子內，因不滿丙○○
    將原即放置該處之水泥柱推倒在路旁，竟基於恐嚇危害安全
    之犯意，而以加害生命、身體之事，先撿拾路旁之不詳人士
    所有之竹管1支，作勢揮打丙○○並恫嚇稱：「你為什麼要
    推倒，你現在馬上把它弄好，不然我就打死你，你這條命我
    買了。」等語，以加害生命、身體之事恐嚇丙○○，使丙○○心生畏懼，致生危害於安全。
二、案經丙○○訴由臺中市警察局第五分局報告臺灣臺中地方法
    院檢察署檢察官偵查起訴。
    理    由
一、訊據被告甲○○固坦承，曾於前開時間、地點，與告訴人丙○○在該處談話，並自地上撿拾1支不詳人士所有之竹管1支
    比劃之事實，然矢口否認有何恐嚇犯行，辯稱：當日伊曾拿
    著竹管比向告訴人，跟她說水泥築的太高，花盆太大放在防
    火巷會有危險，說完伊就走了，並未恐嚇告訴人云云。然查
    ：
(一)、證人即告訴人丙○○於本院審理時結證稱：97年3月3日早上
    11點18分，伊當時把伊家門口的水泥柱推倒後，伊就到花園
    整理花園，被告拿著1支棍子跑很快到伊的花園，很兇的罵
    伊，叫伊要把水泥柱擺好，不然要把伊打死，伊這條命他買
    了。伊聽了之後很驚慌害怕，伊往後退，才沒有被被告打到
    等語明確；又證人乙○○於本院審理時結證稱：伊是水泥工
    ，案發當天是去幫告訴人作花臺，當時正在發車準備要回去
    ，聽到有人在吵架，伊當時的位置無法看到被告和告訴人他
    們在做什麼動作，伊聽到聲音就馬上跑過去，看到被告拿棍
    子，伊向他們打招呼，阻止他們吵架，被告叫伊將水泥柱翻
    正，所以伊就將該水泥柱翻起來等語（均見本院97年7月11
    日審理筆錄），顯見當日被告確曾與告訴人發生口角爭執，
    爭執當時手中持有1支竹管之事實。
(二)、依告訴人所提出之監視錄影器翻攝畫面（檔案名稱CLIP0001
    ），當時告訴人先出現於畫面中，口中有說話，被告出現手
    持1竹管以跑入鏡頭中停下，此時告訴人在巷子中，被告在
    巷子口處，被告邊說話邊走向告訴人的位置，先以竹管往後
    比3次，再以竹管比向告訴人，進而欺身向告訴人所在位置
    ，將該竹管高舉過身後，再將竹管往前揮2次，告訴人往後
    退之動作，有該監視錄影光碟乙份、監視錄影畫面翻拍照片
    4張在卷可稽，被告於案發當時確有揮動該竹管，作勢毆打
    告訴人之動作。是被告前開所辯，尚無足採信，本件事證明
    確，被告犯行洵堪認定，應予依法論科。
二、核被告甲○○所為，係犯刑法第305條之以加害生命、身體
    之事，恐嚇他人致生危害於安全罪。爰審酌被告與告訴人間
    係鄰居，被告不思和陸相處，僅因細故發生爭執，惟被告年
    紀高達70餘歲，年事已高，暨被告犯罪後否認犯行，態度非
    佳等一切情狀，量處如主文所示之刑，並諭知易科罰金之折
    算標準，以示懲儆。
三、另公訴意旨認：被告於前揭時間、地點，除恐嚇告訴人丙○○外，並基於強制之犯意，使告訴人行無義務之事，將水泥
    柱擺回原位等語，認被告另涉有刑法第304條第1項之強制罪
    嫌。然按犯罪事實應依證據認定之，無證據不得認定犯罪事
    實；不能證明被告犯罪或其行為不罰者，應諭知無罪之判決
    ，刑事訴訟法第154條第2項、第301條第1項分別定有明文。
    又按事實之認定，應憑證據，如未能發現相當證據，或證據
    不足以證明，自不能以推測或擬制之方法，以為裁判基礎；
    認定犯罪事實所憑之證據，雖不以直接證據為限，間接證據
    亦包括在內；然而無論直接或間接證據，其為訴訟上之證明
    ，須於通常一般之人均不致有所懷疑，而得確信其為真實之
    程度者，始得據為有罪之認定，最高法院著有40年臺上字第
    86號、76年臺上字第4986號判例可資參照。訊據被告堅決否
    認有何強制犯行，辯稱：當日伊跟告訴人說水泥築的太高，
    花盆太大放在防火巷會有危險，說完伊就走了等語。經查：
    證人乙○○於本院審理時結證稱：當天把水泥柱扶起來的人
    是伊和伊請的師傅，當時是被告叫伊將水泥柱扶起來的，被
    告說這是人家用來晾衣服用的，伊過去時，被告就叫伊把水
    泥柱扶起來，所以伊認為被告和告訴人他們是為了水泥柱在
    吵架，伊跟師傅把水泥柱立起來，這樣他們就不會吵了等語
    明確（見本院97年7月11日審理筆錄），被告於本院審理時
    亦自承：證人乙○○把水泥柱扶起來的時候，伊還有跟證人
    道謝等語（見本院97年7月11日審理筆錄），又參以告訴人
    於警詢、偵查中均未曾提及案發當日，其因被告恐嚇而將該
    水泥柱扶起來乙情，顯見該水泥柱係證人乙○○與其僱用之
    師傅扶起來，告訴人並未有將該水泥柱扶起擺回之行為，自
    未有何行無義務之事之情事。此外，本件復查其無他積極證
    據足證被告有何強制之犯行，既不能證明被告犯罪，上開部
    分本應為無罪之諭知，惟公訴人認此部分與前開恐嚇部分犯
    行，有想像競合犯裁判上一罪關係，爰不另為無罪之諭知。
據上論斷，應依刑事訴訟法第299條第1項前段、第284條之1，刑
法第305條、第41條第1項前段，刑法施行法第1條之1，判決如主
文。
中    華    民    國    97    年    7     月    25    日
                        臺灣臺中地方法院刑事第五庭
                            法  官  劉麗瑛
上正本證明與原本無異。
如不服本判決，應於收受送達後10日內向本院提出上訴書狀（應
敘述具體理由並附繕本）。
上訴書狀如未敘述理由，應於上訴期間屆滿後20日內補提理由書
於本院。
                            書記官  王玟
中    華    民    國    97    年    7     月    25    日
附錄論罪科刑法條
刑法第305條
以加害生命、身體、自由、名譽、財產之事，恐嚇他人致生危害
於安全者，處2年以下有期徒刑、拘役或3百元以下罰金。


司法院資訊處製作；財團法人民間司法改革基金會備份。
